臺灣板橋地方法院刑事判決　　　　　　　　　　　　　九十二年度金簡上字第二號
　　上 訴 人即
　　被　　　告　乙○○
右列上訴人因洗錢防治法案件，不服本院九十二年度金簡字第二號中華民國九十二年
六月十一日第一審判決（聲請簡易判決處刑案號：九十一年度偵字第二二五三八號）
，提起上訴，本院管轄之第二審合議庭判決如左：
    主  文
原判決撤銷。
乙○○共同洗錢，處有期徒刑參月，如易科罰金，以參佰元折算壹日。所得財物新臺
幣壹仟元沒收，如全部或一部不能沒收時，以其財產抵償之。
    事  實
一、乙○○因經濟拮据，於民國九十一年五月二日閱報得知，可藉由出售其開立之金
    融機構帳戶之存摺簿、印章及提款卡，以換取現金花用，而依其社會經驗，應有
    相當之智識程度，可預見其出售帳戶供他人使用，將提供他人洗錢以掩飾或隱匿
    重大犯罪所得財物。詎其仍基於共同洗錢之犯意，於次日前往設於台北縣板橋市
    ○○路○段一０一號萬通商業銀行板橋分行（以下簡稱萬通銀行），開立帳號0
    0000000000000號存款帳戶，旋於同日在台北縣板橋市○○路及雙
    十路口，將上開申請之存摺簿、印章連同提款卡，以新台幣（下同）一千元之代
    價，販售予以詐欺為常業之不詳姓名年籍成年男子。嗣甲○○因見不詳姓名年籍
    之人所組成之常業詐欺犯罪集團於報紙上刊登之信用貸款廣告，陷於錯誤，經電
    話聯絡，依指示於同年六月十日十二時五十二分許，以金融卡轉帳十萬元進入前
    述帳戶；復接續於同日十五時四十七分許，以存款單將二十五萬元存入前揭帳戶
    ，甲○○依指示等侯未見對方行蹤，始知受騙，經報警處理。嗣乙○○於九十一
    年十一月二十一日十五時許，前往萬通銀行欲辦理存摺掛失止付補發，惟上開帳
    戶業經凍結而為警當場查獲。
二、案經台北縣政府警察局海山分局報請臺灣板橋地方法院檢察署檢察官聲請簡易判
    決處刑。
    理  由
一、被告於警詢、偵查中對於有於右揭時、地開立上開存款帳號並以一千元之代價將
    存摺、印鑑章、提款卡售予不詳姓名年籍之成年男子及及明知帳戶不能出售、他
    人可能借該帳戶從事不好之事情等情均坦承不諱，並據證人即萬通銀行職員蔡麗
    雪於警詢時證稱：「上開帳戶係乙○○本人辦理開戶，該帳戶已於九十一年六月
    十一日因甲○○詐欺案故遭萬通銀行凍結」等語、證人甲○○於警詢及偵查中證
    述：「我於上星期看中國時報欲信用貸款和一位自稱于曼玲之女子聯絡，她們說
    要到萬通銀行辦理，說內部作業隱密，叫我先開戶存款，她要我先匯保險金給公
    司，因此我於九十一年六月十日十二時五十二分以提款機轉帳十萬元至萬通銀行
    上開帳戶，於同日十五時三十分許又匯款二十五萬元至同一帳戶，後來他叫我等
    ，到了四、五點，他叫我去信義店萬通銀行（萬通銀行信義分行），那時才發現
    不對，知道遭人詐騙」等語明確，復有萬通銀行上開帳戶之開戶約定書、林怡廷
    轉帳用之轉帳明細表及存款入上開帳戶之存款單存根、存摺往來明細查詢資料等
    在卷足憑。查一般於郵局或銀行等金融機構開設存款帳戶暨請領存摺及提款卡，
    係針對個人身分及信用予以資金流通之經濟活動，具有強烈專屬性，而金融帳戶
    為個人理財之工具，且申請開立金融帳戶並無任何特殊之限制，一般民眾均得以
    存入最低開戶金額之方式、任意在多數不同之金融機構申辦多數之存款帳戶使用
    ，此乃公眾所週知之事實，亦為被告所應知，是依一般人之社會生活經驗，並無
    蒐集（包括買賣、租用或借貸）他人金融帳戶使用之必要，苟見陌生人不以自己
    名義申請開戶，反而以在報紙上刊登廣告之方式向不特定人蒐集、購買或租用大
    量之金融帳戶供己使用，衡情對於該等帳戶係供洗錢等目的不法使用一節，自當
    有合理之預見與認知。本件被告係心智成熟之成年人，而社會上利用他人帳戶從
    事詐欺之事，早為傳播媒體廣為報導，依被告智識及個人經驗，自可預見提供金
    融帳戶之存摺、印鑑章、提款卡等物供他人使用，有供從事常業詐欺犯行之人士
    以該等帳戶掩飾或隱匿犯罪所得財物之可能，被告對於收取存摺、印鑑章、提款
    卡之成年男子其真實姓名年籍等相關資料均無所知等情，已據被告於警詢、偵訊
    時供明無訛，且該成年男子係透過報紙刊登廣告之方式，以一千元之對價向被告
    購入金融帳戶使用，亦顯違常情，足認被告就他人可能以其出售之帳戶供掩飾或
    隱藏該他人因重大犯罪所得財物（即洗錢）之用，顯有認知、預見與容認，其有
    洗錢之未必故意，至為灼然。綜上所述，本案事證已臻明確，被告犯行洵堪認定
    ，自應依法論科。
二、查被告將其在金融機構之帳戶，連同存摺、金融卡及印章提供予不詳姓名年籍之
    成年男子，供該等常業詐欺集團將詐騙取得匯入之款項過帳之用，其行為應屬洗
    錢之構成要件行為。而常業詐欺罪，依洗錢防制法第三條第一項第五款之規定，
    係屬該法所稱之重大犯罪，被告提供其所有之帳戶供該常業詐欺犯罪集團匯款轉
    帳並提款，足以掩飾該集團因常業詐欺重大犯罪所得之財物，核被告所為，係犯
    洗錢防制法第九條第一項之洗錢罪。被告與該某不詳姓名之成年男子間，有犯意
    之聯絡與行為之分擔，為共同正犯，聲請人認為被告係基於幫助犯意，出售存摺
    供他人不法使用，而僅論以被告犯有幫助洗錢罪嫌，容有誤會，附此敘明。又被
    告犯罪後，洗錢防制法業於九十二年二月八日修正公布生效，於九十二年八月八
    日開始施行，依修正後之洗錢防制法第二條第二款、第三條第一項第五款、第九
    條第二項之規定，掩飾他人因重大犯罪所得財物，係處「七年以下有期徒刑，得
    併科新臺幣五百萬元以下罰金」；然修正前之洗錢防制法就上開犯行，僅係規定
    處「五年以下有期徒刑，得併科新臺幣三百萬元以下罰金」；比較新舊法結果，
    以裁判前之法律即舊法有利於被告，依刑法第二條第一項但書之規定，應適用修
    正前之洗錢防制法之規定，即被告提供帳戶掩飾隱匿他人常業詐欺罪所得財物，
    係犯修正前之洗錢防制法第九條第一項之洗錢罪。又被告業於偵查中自白犯罪，
    按犯洗錢防制法第九條第一項之洗錢罪，在偵查或審理中自白者，減輕其刑，修
    正前該法第九條第四項後段定有明文（修正後規定於該條第五項），爰依洗錢防
    制法第九條第四項後段規定減輕其刑。
三、原審以被告犯行明確，並予論罪科刑，固非無見，惟原審未及審酌上開法律修正
    部分，自有未治，上訴意旨稱「上訴人僅有小學畢業，學問低淺而年邁，那比得
    上現代年輕人之頭腦知識來作案，上訴人實因家中經濟非常拮据，向鄰居借不到
    錢，看報紙得知可如此得酬勞，又第一次出售存款簿，竟被非法之徒買得存簿來
    騙取他人錢財，而陷害上訴人貪圖小利，而請求憐憫上訴人一時糊塗冒犯法紀，
    撤銷改判從輕量刑」，固非可取，惟原判決既有上開可議之處，仍應由本院予以
    撤銷改判。本院審酌被告因貪圖小利，而提供帳戶洗錢，既助長他人犯罪，又增
    加查緝困難，危害財產安全及社會穩定，兼衡其乃因經濟狀況不佳，一時失慮而
    為本件犯行，其犯罪手段亦非暴戾，犯罪時間尚短，及犯罪後態度尚稱良好，然
    曾有侵占、竊盜及偽造有價證券等前科（未構成累犯），有臺灣高等法院被告全
    國前案紀錄表一件在卷可憑，猶不知警惕等一切情狀，認聲請人具體求處有期徒
    刑三月，如易科罰金以三百元折算一日，尚屬適當，爰量處如主文所示之刑，並
    諭知易科罰金之折算標準，以示懲儆。又被告以上開金融帳戶供他人洗錢，得款
    一千元，業據其供承在卷，該等款項係其因犯洗錢防制法之罪所得財物，應依修
    正前洗錢防制法第十二條第一項之規定宣告沒收，如全部或一部不能沒收時，以
    其財產抵償之。
四、被告經合法傳喚，無正當理由不到庭者，得不待其陳述，逕行判決，刑事訴訟法
    第三百七十一條定有明文。查上訴人即被告經合法傳喚，無正當理由未於審判期
    日到庭，有傳票送達證書及顯示被告所述之病痛不足以影響其出庭應訊能力之行
    政院國軍退除役官兵輔導委員會台北榮民總醫院函在卷可查，爰依上開條文規定
    ，不待其陳述逕行判決如主文所示，附此敘明。
據上論斷，應依刑事訴訟法第四百五十五條之一第一項、第三項、第三百六十九條第
一項前段、第三百六十四條、第三百七十一條、第二百九十九條第一項前段、修正前
洗錢防制法第九條第一項、第九條第四項後段、第十二條第一項，刑法第十一條前段
、第二條第一項但書、第二十八條、第四十一條第一項前段，罰金罰鍰提高標準條例
第二條，判決如主文。
本案經檢察官蘇揚旭到庭執行職務。
中      華      民      國    九十三    年      一      月      七      日
                              臺灣板橋地方法院刑事第十三庭
                                  審判長法  官  王復生
                                        法  官  白光華
                                        法  官  陳明珠
右正本證明與原本無異
本件不得上訴。
                                        書記官  陳慧儷
中      華      民      國    九十三    年      一      月      七      日
附錄本案論罪科刑法條全文
修正前洗錢防制法第九條第一項、第四項後段
洗錢者，處五年以下有期徒刑，得併科新臺幣三百萬元以下罰金。
以犯前項之罪為常業者，處一年以上七年以下有期徒刑，併科新臺幣一百萬元以上一
千萬元以下罰金。
法人之代表人、法人或自然人之代理人、受雇人或其他從業人員，因執行業務犯前二
項之罪者，除處罰行為人外，對該法人或自然人並科以各該項所定之罰金。但法人之
代表人或自然人對於犯罪之發生，已盡力為防止行為者，不在此限。
犯前三項之罪，於犯罪後六個月內自首者，免除其刑；逾六個月者，減輕或免除其刑
；在偵查或審判中自白者，減輕其刑。
洗錢防制法第十二條第一項
犯本法之罪者，其因犯罪所得財物或財產上利益，除應發還被害人或第三人者外，不
問屬於犯人與否，沒收之。如全部或一部不能沒收時，追徵其價額或以其財產抵償之
。
為保全前項財務或財產上利益之追徵或財產之抵償，必要時得酌量扣押其財產。
